【裁判字號】    99,事聲,183
【裁判日期】    990525
【裁判案由】    消債聲明異議
【裁判全文】
臺灣高雄地方法院民事裁定             99年度事聲字第183號
聲  請  人  萬泰商業銀行股份有公司
法定代理人  甲○○
相  對  人  乙○○
上列異議人與債務人間消費者債務清理事件，異議人對於民國99
年4 月15日本院97年度司執消債更字第550 號所為更生方案認可
之裁定提出異議，本裁定如下：
    主  文
原裁定廢棄。
    理  由
一、按關於更生或清算之程序，除本條例別有規定外，準用民事
    訴訟法之規定，消費者債務清理條例第15條定有明文。而當
    事人對於司法事務官處理事件所為之終局處分，得於處分送
    達後10日之不變期間內，以書狀向司法事務官提出異議。司
    法事務官認前項異議有理由時，應另為適當之處分；認異議
    為無理由者，應送請法院裁定之。法院認第一項之異議為有
    理由時，應為適當之裁定；認異議為無理由者，應以裁定駁
    回之。民事訴訟法第241 條第1 至3 項定有明文。
二、本件異議人異議意旨略以：相對人主張目前每月薪資約新臺
    幣（下同）32,385元，與其民國（下同）95、96年度之平均
    收入45,604元顯有差距，況相對人任職於內政部警政署保安
    警察第三總隊第二大隊第三中隊，應有年終或其他獎金薪資
    之可能，自應查明相對人實際上有無領取，以確定其每月收
    入狀況。又相對人主張每月必要生活費及扶養費為9,383 元
    ，然相對人現年61歲，其子女應已為成年人，是否有受相對
    人扶養之需要，尚有可議。另債權人中國信託商業銀行股份
    有限公司（下稱中信銀行）及臺灣土地銀行股份有限公司（
    下稱土地銀行）為抵押權人，就更生方案而論，有擔保債權
    部分不受更生方案拘束得行使權利，並無有不足額之處，故
    中信銀行及土地銀行請求行使擔保或優先權後，不能滿足清
    償之債權額不應列入更生方案無擔保及無優先債權額而受償
    ，以顧及各債權人之受償權益，方屬合理，爰依法聲明異議
    等語。
三、經查：
  （一）本件異議人主張相對人之子女應已為成年人，是否有受
    相對人扶養之需要，尚有可議云云。惟查，相對人主張每月
    必要生活費為9,483 元，業據相對人於99年4 月13日更生程
    序進行中陳報明確，且其中並未列有扶養費用。本院審酌相
    對人主張之上開支出低於內政部社會司頒佈之98年度高雄市
    每人每月最低生活費用標準11,309元，則其主張上開必要費
    用，尚屬合理，異議人就此部分之主張，洵屬無據，合先敘
    明。
  （二）又按「債權人應於法院所定申報債權之期間內申報債
    權之種類、數額或其順位；其有證明文件者，並應提出之」
    ；「債權人對於債務人之特定財產有優先權、質權、抵押權
    、留置權或其他擔保物權者，仍應依本條例規定申報債權」
    ；「對於債權人所申報之債權及其種類、數額或順位，債務
    人或其他債權人得自債權表送達之翌日起，監督人、管理人
    或其他利害關係人得自債權表公告最後揭示之翌日起，於10
    日內提出異議」；「債權人所申報之債權，未經依第1 項規
    定異議或異議經裁定確定者，視為確定，對債務人及全體債
    權人有確定判決同一之效力」，消債條例第33條第1 項、第
    35條、第36條第1 項、第5 項分別定有明文。異議人雖主
    張中信銀行及土地銀行係有擔保債權人，不能滿足清償之債
    權額應無需列於更生方案。然查，相對人提出本件更生方案
    前，中信銀行及土地銀行分別業於98年1 月13日、98年2 月
    2 日提出債權人之債權陳報狀，申報其債權之種類、數額，
    且中信銀行亦於98年7 月23日陳報因其擔保債權已受清償，
    而更正僅申報其無擔保債權。經本院將土地銀行對相對人之
    債權列入本院消費者債務清理事件債權表，並於98年7 月8
    日將該債權表公告及發函通知各債權人，迄至99年4 月15日
    本院裁定認可相對人提出之更生方案止，均無異議人對本件
    債權表提出異議書狀。則異議人對土地銀行列入本件債權表
    之債權種類、數額，未於法定期間提出異議，揆諸上開規定
    ，土地銀行於本件債權表中申報之債權種類、數額，業已對
    相對人及全體債權人發生確定判決之效力，故異議人事後主
    張土地銀行不得將其未受清償之部分列入更生債權云云，尚
    非可採。
  （三）本件相對人任職於內政部警政署保安警察第三總隊第二
    大隊第三中隊，每月固定薪資為32,385元，此有本院依職權
    函詢內政部警政署保安警察第三總隊第二大隊第三中隊關於
    相對人之薪資狀況，經該單位於98年12月24日函覆提出之薪
    資單在卷足憑，堪信為真。惟相對人既於99年4 月13日具狀
    提出之更生方案暨財產收入狀況說明書中自承其98年度領取
    有考績獎金共64,770元，數額非低，如用以償還債務，應可
    提高還款成數，原裁定就上開部分未加以審究，容非適當。
四、綜上所述，本件債務人聲請更生，前雖經本院裁定開始更生
    程序在案，惟相對人所提之更生方案並不公允，本院司法事
    務官未審酌及此，而未加以考量相對人每年固定之年終獎金
    或其他獎金項目，尚難認「條件公允」。從而，異議人請求
    廢棄原裁定為有理由。爰廢棄原裁定，另由本院民事執行處
    依法繼續審究辦理。
五、依消費者債務清理條例第15條，民事訴訟法第240 條之4第3
    項，裁定如主文。
中    華    民    國    99    年    5     月    25    日
                        臺灣高雄地方法院鳳山分庭
                            法      官  何悅芳
上為正本係照原本作成。
如不服本裁定，應於裁定送達後10日內，以書狀向本院提出抗告
，並繳納抗告費新臺幣1千元。
中    華    民    國    99    年    5     月    25    日
                            書  記  官  陳俐嫺

司法院資訊處製作；財團法人民間司法改革基金會備份。
